【裁判字號】    97,訴,460
【裁判日期】    980630
【裁判案由】    違反電信法等
【裁判全文】
臺灣臺北地方法院刑事判決               97年度訴字第460號
公  訴  人  臺灣臺北地方法院檢察署檢察官
被      告  甲○○
上列被告因違反電信法等案件，經檢察官提起公訴（九十七年度
偵字第二四三八號），本院判決如下：
    主    文
甲○○無罪。
    理    由
一、公訴意旨略以：被告甲○○於民國九十六年三月二十七日晚
    間某時，因與告訴人乙○○在臺北市中山區○○○路錢櫃Ｋ
    ＴＶ唱歌，拾獲告訴人所遺失之行動電話「0000000
    000」門號（下稱系爭門號）ＳＩＭ卡一張，旋意圖為自
    己不法之所有，加以侵占入己，被告於取得前揭門號後，復
    基於意圖為自己不法之利益，自九十六年四月至同年六月間
    ，多次盜用該門號ＳＩＭ卡與他人通話，使遠傳電信股份有
    限公司（下稱遠傳電信公司）誤以係合法使用權人撥話通信
    ，而提供行動電話通信服務，計因而獲取免納新臺幣（下同
    ）一萬六千零四十九元行動電話費，而得上述門號ＳＩＭ卡
    通信之不法利益，因認被告涉嫌違反電信法第五十六條第一
    項之盜用電信設備罪嫌及刑法第三百三十七條之侵占遺失物
    罪嫌云云。
二、按犯罪事實應依證據認定之，無證據不得認定犯罪事實；不
    能證明被告犯罪或其行為不罰者，應諭知無罪之判決，刑事
    訴訟法第一百五十四條第二項、第三百零一條第一項分別定
    有明文。次按事實之認定，應憑證據，如未能發現相當證據
    ，或證據不足以證明，自不能以推測或擬制之方法，以為裁
    判之基礎；又認定犯罪事實所憑之證據，雖不以直接證據為
    限，間接證據亦包括在內，然而無論直接或間接證據，其為
    訴訟上之證明，須於通常一般之人不致有所懷疑，而得確信
    其為真實之程度者，始得據為有罪之認定；再認定不利於被
    告之事實，須依積極證據，苟積極證據不足為不利於被告事
    實之認定時，即應為有利於被告之認定，更不必有何有利之
    證據，最高法院四十年臺上字第八六號、七十六年臺上字第
    四九八六號及三十年上字第八一六號分別著有判例意旨可資
    參照。又按告訴人之告訴，係以使被告受刑事訴追為目的，
    是其陳述是否與事實相符，仍應調查其他證據以資審認；又
    被害人之陳述如無瑕疵，且就其他方面調查又與事實相符，
    固足採為科刑之基礎，倘其陳述尚有瑕疵，而在未究明前，
    遽採為論罪科刑之根據，即難認為適法，最高法院五十二年
    臺上字第一三○○號、六十一年臺上字第三○九九號著有判
    例意旨可資參照。況刑事訴訟法第一百六十一條第一項亦規
    定，檢察官就被告犯罪事實，應負舉證責任，並指出證明之
    方法，是檢察官對於起訴之犯罪事實，應負提出證據及說服
    之實質舉證責任，倘其所提出之證據，不足為被告有罪之積
    極證明，或其指出證明之方法，無從說服法院以形成被告有
    罪之心證，基於無罪推定之原則，自應為被告無罪判決之諭
    知，最高法院九十二年度臺上字第一二八號著有判例意旨可
    資參照。
三、本件公訴意旨認被告涉嫌違反電信法第五十六條第一項之盜
    用電信設備罪嫌及刑法第三百三十七條之侵占遺失物罪嫌，
    被告之供述、告訴人之指訴、遠傳公司九十六年六月電信費
    帳單等件資為論據。訊之被告固不否認其自九十六年四月至
    同年六月間，在不詳地點，多次以告訴人向遠傳電信公司申
    請之行動電話門號0000000000號撥號啟動ＳＩＭ
    卡卡內含屬電腦電磁紀錄之電子序號及內碼，使用系爭門號
    而予以接收通訊提供服務，費用共計一萬六千零四十九元之
    事實，惟堅詞否認有何侵占及盜用電信設備等犯行，辯稱：
    伊因之前有欠費紀錄而無法申請行動電話，告訴人說系爭門
    號沒有在使用，故更換系爭門號ＳＩＭ卡借伊使用，該ＳＩ
    Ｍ卡是伊於九十六年三月十九日陪同告訴人去遠傳電信公司
    臺北林森特約服務中心辦理更換後，告訴人直接交給伊的，
    伊使用系爭門號有經過告訴人同意，且於伊使用系爭門號期
    間，告訴人亦有與伊通聯等語。
四、證據能力部分：
    按被告以外之人於審判外之言詞或書面陳述，除法律有規定
    者外，不得作為證據。被告以外之人於審判外之陳述，雖不
    符前四條之規定，而經當事人於審判程序同意做為證據，法
    院審酌該言詞陳述或書面陳述作成時之情況，認為適當者，
    亦得為證據。當事人、代理人或辯護人於法院調查證據時，
    知有刑事訴訟法第一百五十九條第一項不得為證據之情形，
    而未於言詞辯論終結前聲明異議者，視為有前項之同意，刑
    事訴訟法第一百五十九條第一項、第一百五十九條之五分別
    定有明文。查，本案所據以認定事實之證據，部分屬傳聞證
    據，惟檢察官及被告均未於本院言詞辯論終結前聲明異議，
    本院審酌該等言詞或書面陳述作成之情況，並無非出於任意
    性或不正取供，或違法或不當情事，且客觀上亦無不可信之
    情況，堪認為適當，依刑事訴訟法第一百五十九條之五第二
    項規定，均得作為證據，先予敘明。
五、經查：
（一）被告自九十六年四月至同年六月間，在不詳地點，多次以
      告訴人向遠傳電信公司申請之行動電話門號000000
      0000號撥號啟動ＳＩＭ卡內含屬電腦電磁紀錄之電子
      序號及內碼，使用系爭門號而予以接收通訊提供服務，九
      十六年四月之電信費用為五千六百二十五元、九十六年五
      月之電信費用為四千七百三十元、九十六年六月之電信費
      用為五千六百九十四元，共計一萬六千零四十九元等事實
      ，業據被告於本院審理時坦承不諱，並有遠傳電信公司九
      十八年六月二日遠傳（企管）字第○九八一○五○六九八
      七號函所檢附系爭門號九十六年三月電信費帳單、九十六
      年四月電信費帳單、九十六年五月電信費帳單等件在卷可
      佐，堪以認定。
（二）告訴人於九十六年十二月三日警詢時固先供稱：因為伊系
      爭門號ＳＩＭ卡係於九十六年三月二十七日補發，當時伊
      的ＳＩＭ卡還沒插入行動電話內，當日晚上伊朋友打電話
      邀伊去臺北市中山區○○○路三一二號錢櫃ＫＴＶ唱歌時
      ，被告在場，電信公司於九十六年九月八日催繳帳款時，
      伊才發現系爭門號ＳＩＭ卡遺失遭人盜打，伊有立即回撥
      0000000000號，發現接電話的人就是被告，所
      以伊確定就是被告盜打施用伊的門號等語。惟告訴人於九
      十七年一月三十一日偵查時以證人身分到庭時先證稱：伊
      申請之系爭門號於九十六年三月二十七日晚上九點多，在
      臺北市○○○路錢櫃ＫＴＶ唱歌時掉了，四月到六月被盜
      打金額一萬六千零四十九元；當天去唱歌時，被告在場，
      後來催繳電話費，伊有回撥這個門號，是被告接的，所以
      伊認為是他盜打等語。又於九十七年二月二十日偵查中證
      稱：這個門號的ＳＩＭ卡是伊唱歌的時候掉的，伊沒有交
      給被告使用，因為那是剛補的卡，然後伊去唱歌，被告也
      有去，伊掉了二個多月，才用另一個門號打系爭門號，是
      被告接的，伊就去找被告的店找被告，被告說好會繳，後
      來一直拖，伊才告他等語。再於本院九十八年五月十九日
      審判期日中以證人身分到庭先結證稱：九十六年三月間唱
      歌完，伊先發現身分證遺失，去辦理補發，因為ＳＩＭ卡
      放在皮包的夾層裡面，伊沒有去注意，是到隔月帳單寄來
      時，伊才發現行動電話ＳＩＭ卡被人盜打使用，伊是到五
      月才發現，所以才去報警等語。且告訴人於本院前開審判
      期日中經檢察官訊問後改稱：伊五月發現被盜用以後，先
      去調通聯，確認這支門號打去哪些號碼，伊打去那些號碼
      卻都不接，伊就用被告不曉得的另一支號碼打，他才接，
      伊才知道原來是他等語。嗣告訴人於本院前開審判期日中
      經檢察官訊問後再改稱：因為第一個月（指遠傳電信公司
      九十六年四月系爭門號電信費）沒有繳，第二個月（遠傳
      電信公司）就傳短訊來了，伊就說不要扣款，先停起來，
      因為不是伊打的，所以伊去調通話紀錄，因為伊是遺失後
      兩個月後看到帳單才知道ＳＩＭ卡遺失，伊有問當天唱歌
      的人，他們好像說不知道，後來伊就用另一個門號打看該
      門號是誰在使用，被告才有接，伊聽出來是他的聲音，就
      去他上班的地方找他等語，則告訴人於歷次警詢、偵查及
      本院審理時對於其係於何時，以何種方式發現系爭門號為
      被告盜打等證述並不一致，告訴人所指訴者是否可信，允
      非無疑。
（三）又告訴人於本院前開審判期日亦證稱：當天辦理ＳＩＭ卡
      補發辦妥後，伊沒有在使用，放在包包裡面，那天晚上跟
      同事和朋友去唱歌，伊在唱歌沒有注意，包包還在，但裡
      面的東西不見了，有身分證還有伊補發的新卡片不見了，
      因為這個門號是伊之前的老婆在使用，好像她也不用，但
      是租約還沒到，沒辦法退，伊就是繼續放著繳基本費，沒
      有要使用，伊先發現身分證遺失，沒有去注意ＳＩＭ卡，
      伊有去掛失身分證等語。惟告訴人經本院質之何以其庭呈
      之身分證換發日期係於九十五年五月十九日，在其所述於
      九十六年三月二十七日與ＳＩＭ卡一起遺失日前即改稱：
      伊不太清楚身分證是否與ＳＩＭ卡同時遺失，伊應該還有
      殘障卡與ＳＩＭ卡同時遺失等語，嗣經本院訊問其庭呈之
      中華民國身心障礙手冊上補發日期亦為其指訴本案發生前
      之九十年問題後又改稱：伊想不起來九十六年三月間到底
      遺失何證件等語，則告訴人於本院審理時對於其所稱遺失
      系爭ＳＩＭ卡同時是否有遺失其他證件之證述前後不一，
      多有矛盾之處，其指訴是否真實自非無疑。
（四）告訴人雖於本院審理時證稱：伊都用自動轉帳（扣繳電信
      費），所以沒有留帳單地址，也不知道臺北市○○區○○
      街二段一二四之二號九樓地址係何人居住，系爭門號係於
      九十六年三月二十七日與身分證同時遺失，伊殘障卡也有
      補發，被告有可能以此辦理帳單地址更改及繳款方式變更
      事宜云云。惟系爭門號用戶曾於九十五年十月十一日致電
      遠傳電信公司客服中心因ＳＩＭ卡損壞辦理補卡之業務，
      遠傳電信公司亦於當日補發新卡（ＳＩＭ卡）寄送至客戶
      指定地址：另用戶曾於九十六年三月十九日至遠傳電信公
      司臺北林森特約服務中心辦理更換ＳＩＭ卡之紀錄；前開
      門號用戶致電遠傳電信公司客服中心，經客服人員與用戶
      核對資料無誤，方能辦理帳單地址異動之業務；又系爭門
      號於九十六年三月二十三日以前之帳單均係以郵局自動轉
      帳方式繳納電信費，於九十六年四月二十三日、五月二十
      三日及六月二十三日之帳單則均以ＡＴＭ現金方式繳納電
      信費；且系爭門號於九十六年一月七日先將帳單地址異動
      為臺北市中正區○○○路○段七號三樓，復於九十六年三
      月十九日將帳單地址異動為臺北市中山區○○○路○段二
      五號地下室，再於九十六年三月二十七日將帳單地址異動
      為臺北市○○區○○街二段一二四之二號九樓等情，有遠
      傳電信公司九十八年五月二十五日遠傳（企營）字第○九
      八一○五○五六一七號函及檢附行動電話／第三代行動電
      話服務申請書、遠傳電信公司九十八年六月二日遠傳（企
      營）字第○九八一○五○六九八七號函及其檢附系爭門號
      於九十六年三月至十二月間之帳單明細、付款方式及帳單
      地址異動資料、九十六年三月電信費帳單、九十六年三月
      通話明細、九十六年四月電信費帳單、九十六年四月通話
      明細、九十六年五月電信費帳單、九十六年五月通話明細
      、九十六年六月電信費帳單、九十六年六月通話明細等件
      附卷可參，足認告訴人所指訴系爭門號ＳＩＭ卡遺失時間
      顯與事實不符，且系爭門號地址在告訴人指訴為被告竊取
      並盜打之日前即已先異動為被告斯時工作地址即臺北市中
      山區○○○路○段二五號地下室。果告訴人指訴系爭門號
      長期未使用一情為真實，則被告當無可能預見其可於告訴
      人日後攜帶該ＳＩＭ卡出門更換時恰巧拾獲或竊取得該Ｓ
      ＩＭ卡，自無預先致電遠傳電信公司更改系爭門號之帳單
      地址以供自己使用之必要。再者，告訴人當庭攜帶之身分
      證、中華民國身心障礙手冊分別係於九十五年五月十九日
      換發、九十年十二月二十日補發等情，有告訴人之身分證
      影本及中華民國身心障礙手冊影本各一份附卷足稽，足認
      告訴人於九十六年三月二十七日並無遺失其身分證及中華
      民國身心障礙手冊，又帳單地址異動既須客服人員與用戶
      核對資料無誤方能辦理，已如前述，果被告未經告訴人同
      意使用系爭門號，被告如何能分別於九十六年三月十九日
      及二十七日向遠傳電信公司課服人員申請異動帳單地址？
      是被告所辯告訴人於九十六年三月十九日補發該ＳＩＭ卡
      後即交付其該ＳＩＭ卡使用等語，尚非無據。
（五）又告訴人固於本院審理時陳稱：伊未使用系爭門號，伊使
      用之行動電話門號為0000000000號、0000
      000000號等語，然觀之遠傳電信公司九十八年六月
      二日遠傳（企營）字第○九八一○五○六九八七號函所檢
      附系爭門號九十六年三月通話明細、九十六年四月通話明
      細、九十六年五月通話明細及九十六年六月通話明細等件
      所示，系爭門號於九十六年三月二十日、三月二十二日、
      三月二十三日、三月二十四日、三月二十五日、三月二十
      八日、三月二十九日、三月三十一日、四月一日、四月四
      日、四月九日、四月十日、四月十一日、四月十三日、四
      月十四日、四月十六日、四月十八日、四月二十日、四月
      二十一日、四月二十四日、四月二十七日、四月二十八日
      、四月三十日、五月三日、五月六日、五月十二日、五月
      十五日、五月十六日、五月二十日、五月二十一日及五月
      二十三日均分別與告訴人持有之行動電話門號00000
      00000號有通聯紀錄，通話時間自十二秒至九分十七
      秒不等，且系爭門號於九十六年三月二十一日、三月二十
      七日、三月二十八日、四月一日、四月三日、四月七日、
      四月十五日、四月十六日、四月十七日、四月二十一日、
      四月二十二日、四月二十四日、四月二十五日、四月二十
      七日、四月二十八日、四月二十九日、五月三日、五月五
      日及五月十日亦均與告訴人持有之行動電話門號0000
      000000號有通聯紀錄，通話時間自九秒至四分十五
      秒不等，足認被告自九十六年三月二十日至同年五月二十
      三日間均持用系爭門號與告訴人有所聯繫，告訴人自知悉
      當時系爭門號之使用者為被告，則告訴人所指述其於九十
      六年五月前不知系爭門號之ＳＩＭ卡遺失，亦不知系爭門
      號由何人使用，發現系爭門號遭人盜用後以自己持用門號
      0000000000號、0000000000號撥打
      系爭門號對方均未接聽，直到以另外電話撥打系爭門號被
      告接聽後才知係被告盜用等語，顯為子虛。
（六）綜上，告訴人於其指述該ＳＩＭ卡遺失期間，明知系爭門
      號為被告所使用並多次與被告通聯，足見告訴人指述與事
      實顯然不符，自難執為對被告不利之認定。
六、綜上所述，本件依檢察官所提出之證據，並無法證明被告確
    有公訴人所指違反電信法等犯行。此外，復查無其他積極證
    據足認被告有違反電信法等犯行，依前開說明，自應為被告
    無罪之判決。
七、另告訴人於九十六年十二月三日警詢時、九十七年一月三十
    一日、二月二十日偵查中及本院前開審判期日中，分別對被
    告提起告訴及以證人身分到庭具結作證，而分別涉有誣告偽
    證罪嫌部分，應由檢察官另行偵辦，併此說明。
據上論斷，應依刑事訴訟法第三百零一條第一項，判決如主文。
本案經檢察官黃兆揚到庭執行職務
中    華    民    國    98    年    6     月    30    日
                  臺灣臺北地方法院刑事第六庭
                      審判長法  官  張永宏
                            法  官  林晏如
                            法  官  雷淑雯
以上正本證明與原本無異。
如不服本判決，應於判決送達後十日內，向本院提出上訴狀。（
應抄附繕本）。
                            書記官  胡詩唯
中    華    民    國    98    年    6     月    30    日


司法院資訊處製作；財團法人民間司法改革基金會備份。
